臺灣高等法院臺中分院民事判決　九十三年度家上易字第八號
　　　上　訴　人　乙○○
　　　被上訴人　　甲○○
右當事人間請求確認繼承權不存在事件，上訴人對於中華民國九十三年二月二十六日
臺灣臺中地方法院九十年度家訴字第二九號第一審判決提起上訴，本院於九十三年六
月二十九日言詞辯論終結判決如左：
　　　主　　　文
上訴駁回。
第二審訴訟費用由上訴人負擔。
　　　事實及理由
一、本件原判決所認定之事實及適用之法律，經核並無不合，應予維持，茲引用之（
　　詳如附件）。
二、上訴人之上訴理由無非以：(一)、本件被上訴人係依據被繼承人即兩造之父郭廳生
    前曾書立分配要旨，主張上訴人繼承權不存在，然上開分配要旨內容為郭廳將全
    部財產贈與其他繼承人，故被上訴人應受贈與之財產已確定，上訴人對於郭廳之
    財產有無繼承權，不影響被上訴人已取得之權益，其私法上之地位未受侵害之危
    險，無受確認判決之利益。(二)、上開分配要旨伊否認文書為真正。(三)、對於被繼
    承人有重大之虐待或侮辱情事，經被繼承人表示其不得繼承者，喪失其繼承權固
    為民法第一千一百四十五條第五款所明定，然上開分配要旨之內容，郭廳並未表
    示上訴人有重大侮辱行為，被上訴人據上開分配要旨主張上訴人喪失繼承權並無
    理由云云。惟查：
  (一)上訴人本件上訴仍在否認上開分配要旨文書之真正，並主張伊有繼承權，則上訴
    人是否有繼承權，兩造間既有爭執，被上訴人自有受確認判決之利益甚為顯然，
    上訴人猶主張被上訴人無受確認判決之利益，無足可採。
  (二)原審依上訴人所不爭執之被繼承人郭廳親自簽名之鹿港鎮調委會八十七年調一
    二一號卷內第一、五、六頁彰化地檢八十八年偵字第一三九號卷內第一四、十
    九、三六頁彰化地院七十八年訴字第三六二號卷第八一、八四、一四０、一四
    一頁鹿港郵局存證信函第二０六一號函內八十六年十一月八日郭廳與粘錦祥
    簽署之不動產買賣契約書內簽名處郭廳落款之書法作品三幅等文件（下稱甲類
    文件），與系爭分配要旨簽名欄內「郭廳」簽名（下稱乙類文件）相比對，依特
    徵比對及歸納比對法鑑定結果，甲類簽名與乙類簽名之結構佈局及態勢神韻頗為
    相似，甲類簽名與乙類簽名之細部筆劃特徵相似，調查局鑑定結果亦同此看法，
    有該局九十二年十二月二十四日調科貳字第０九二００四七０七四０號函附卷可
    稽，因而認定上開分配要旨為郭廳所書寫，文書為真正。上訴人猶否認文書之真
    正，亦無可採。
  (三)按對於被繼承人有重大之虐待或侮辱情事，經被繼承人表示其不得繼承者，喪失
    其繼承權，民法第一千一百四十五條第五款定有明文，該條之規定只要繼承人對
    於被繼承人有重大之虐待或侮辱情事，並經被繼承人表示其不得繼承者即喪失繼
    承權即屬之，不以被繼承人於表示繼承人不得繼承時，同時表明其所為表示之原
    因為要件。原判決以郭廳生前所書立之上開分配要旨第一項書明：「本人名下之
    所有動產及不動產，包括現金、股票、股份、土地、房屋及其他等均不給予三子
    乙○○。以下所提各項也均排除乙○○的繼承權」等字，依其文義，足認係明示
　　排除上訴人繼承權之意思表示，惟未明言其排除上訴人繼承權之原因為何，自應
　　探討其他事實定之。並依相關物證認定郭廳生前自八十七年四月三十日迄死亡前
　　，對於上訴人於八十七年四月三十日公然在股東會前推撞其成傷及在郭廳面前持
　　刀追殺施絢欽暨在外宣揚郭廳要倒之事，耿耿於懷，多次於相關場合提及此點，
　　甚而表明父子情緣已斷，如上訴人先其過逝時，表明拋棄其對於上訴人之繼承權
　　等語，顯然郭廳對於上訴人於八十七年四月三十日股東會時之前開致傷及追殺施
　　絢欽行為及上訴人在外惡意宣揚郭廳要倒之事，非常不悅，甚而身為父親者於子
　　女尚未過世時，竟假設如子女先亡時，不欲繼承子女遺產，父子情緣已斷決意甚
　　明，並參酌證人郭秋義、施碧停、郭秋堂、郭玉瑞等人證言，依被繼承人郭廳身
　　為洽發公司負責人，子女中有身為大學老師或教育部駐外人員等身分地位，上訴
　　人為洽發公司員工，又為大學老師，身為人子，於公開場合僅因一言不合即推撞
　　父親成傷，甚而不聽制止在父親面前追殺姪子施絢欽，又在外惡意宣揚郭廳負責
　　之洽發公司要倒，任何人處於郭廳同一地位時，應認上訴人係對郭廳施以重大之
　　侮辱，進而認定被繼承人郭廳於八十八年四月六日在系爭分配要旨第一項上表明
　　其財產不給上訴人，排除上訴人之繼承權，其原因即係源於上訴人對其有重大侮
　　辱行為（詳參原判決理由四、五），核無不合，上訴人以上開分配要旨之內容，
　　郭廳並未表示上訴人有重大侮辱行為，伊未因此喪失繼承權云云，亦不可採。
三、綜上所述，本件被上訴人主張上訴人因有對於被繼承人有重大之虐待或侮辱情事
    ，經被繼承人表示其不得繼承，依民法第一千一百四十五條第五款之規定已喪失
    其繼承權為可採，上訴人上開抗辯核不可採。原審為上訴人敗訴之判決，並無不
    合。上訴意旨指摘原判決不當，求予廢棄改判，為無理由，應予駁回。
據上論結，本件上訴為無理由，爰判決如主文。
中　　　華　　　民　　　國　　九十三　　年　　　七　　　月　　　六　　　日
~B1　家事法庭審判長法　官　陳照德
~B2　　　　　　　　法　官　曾謀貴
~B3　　　　　　　　法　官　蔡王金全
右為正本係照原本作成。
不得上訴。
~B 　 　　　　　　書記官　阮正枝
中　　　華　　　民　　　國　　九十三　　年　　　七　　　月　　　七　　　日
                                                                        Ｂ
